臺灣高等法院交通事件裁定　　　　　　100年度交抗字第736號
抗　告　人
即受處分人　張立道
上列抗告人即受處分人因違反道路交通管理處罰條例案件，不服
臺灣板橋地方法院，中華民國100 年5 月26日所為裁定（100 年
度交聲字第1105號），提起抗告，本院裁定如下：
    主  文
抗告駁回。
    理  由
一、按行車前應注意汽車駕駛人及前座乘客均應繫妥安全帶。又
    汽車行駛於道路上，其駕駛人或前座乘客未繫安全帶者，處
    駕駛人新臺幣（下同）1,500 元罰鍰；其實施及宣導辦法，
    由交通部定之，道路交通安全規則第89條第1 項第5 款、道
    路交通管理處罰條例第31條第1 項分別定有明文。次按，汽
    車行駛於道路上，其汽車駕駛人及前座乘客，應依下列規定
    使用安全帶：一、安全帶及相關配件必須齊全，並無毀損、
    鬆脫或變更之情事。二、每條安全帶僅供一人使用。三、安
    全帶之帶扣應確實緊扣，安全帶無扭曲或反轉，鬆緊度保持
    適宜；腰部安全帶置於腰部以下，肩部安全帶固定位置應依
    個人調整，避免安全帶纏繞經過頸部，且應置手臂上端以上
    ，汽車駕駛人及前座乘客繫安全帶實施及宣導辦法第3 條第
    1 項亦有明文。
二、原審裁定以：抗告人即受處分人張立道確於民國99年12月14
    日17時30分許駕駛車牌號碼751 －E5號營業小客車行經新北
    市中和區市○○路與中正路口，經設於該處之自動錄影設備
    拍攝乙節，為受處分人所不否認，並有取締錄影翻拍照片5
    張附卷可稽，經檢視上開取締錄影翻拍照片後，可知受處分
    人確未依規定將肩部安全帶置於手臂上端以上。因受處分人
    前揭汽車之方向盤上緣位置亦在受處分人腋下附近，且方向
    盤、儀表板上緣處均係深色，加上中央分隔島花樹經由陽光
    折射倒映於車前擋風玻璃，導致有多種景象重疊，如單依卷
    附採證照片，無法確認受處分人所辯將安全帶緊扣並繫於胳
    肢窩下、肚子上面，僅繫得不像條文上之標準，並非未繫安
    全帶云云確屬事實。道路交通規則第89條第1 項第5 款既規
    定汽車駕駛人及前座乘客須「繫妥」安全帶，表示非僅「繫
    」安全帶而已，而係要達到「繫妥」之程度，始能謂符合規
    定，考其立法目的，主要係因在車禍事故發生時，汽車前座
    乘員身體如未固定於座椅上，突然受到來自前、後碰撞或因
    慣性作用，將會突然往前方猛衝撞及方向盤、擋風玻璃，甚
    而彈出車外，遭受重大傷害。又根據對道路交通事故之實證
    研究顯示，交通事故中未繫安全帶者之傷亡比率遠高於繫妥
    安全帶者，可見正確繫緊安全帶對於駕駛人生命、身體安全
    之重要性，故立法者以法律規範汽車駕駛人駕駛汽車行駛於
    道路上，前座乘員均需「繫妥」安全帶。現今市面上所見之
    汽車，其原廠所配備之前座乘員之安全帶均為三點式之「慣
    性安全帶」，此種安全帶設計已兼顧乘員使用之舒適性，於
    平常時並未緊拉固定住人體，只有在受到繫帶者身體於瞬間
    猛然前衝力道之牽引時，因肩帶被抽出之加速度過高，增加
    速度偵測器感知離心力大於彈簧對卡榫的拉力，而將卡榫甩
    出，卡死轉軸，此時「肩帶」才會拉緊人體，惟於汽車碰撞
    之霎那間，須拉動肩帶之該身體部位係呈大角度前傾，其身
    體前傾猛然前衝之力道，才會牽扯肩帶，安全帶附屬之加速
    感測器才能感受到此一力道並束緊安全帶，又身體部位愈高
    ，前傾角度當然愈大，職是，「肩帶」依其設計原理，當必
    繫帶於肩上此一身體高部位，方足以將可使安全帶發揮束緊
    作用所需之牽引力道作用於安全帶上。倘將肩部安全帶移至
    腋下，因其繫帶部位甚低，萬一汽車遭受來自前、後方之碰
    撞，其上半身將因強烈之衝擊力量而向前甩出，然因其未按
    正常方式將肩帶橫跨於其肩部，勢將導致安全帶附屬之加速
    感測器無法感應此一慣性力量，以致於無法於瞬間卡死發揮
    固定其上半身之效果。從而，在監理實務上，向認應依三點
    式安全帶設計規定之方式扣繫完善，方得認定為有依規定繫
    安全帶，此項見解非但合乎立法意旨，亦與常情通念相符。
    縱認受處分人當時確有將安全帶扣環扣住，但因其並未依規
    定將肩部安全帶置於手臂上端以上，而係將之繫於胳肢窩下
    、肚子之上面，仍難謂已依三點式安全帶設計規定之方式扣
    繫完善，而屬「未繫妥安全帶」。是受處分人確有於前開時
    、地駕駛營業小客車而未依規定繫妥安全帶之違規行為，原
    處分機關同此認定，援引上揭規定裁處罰鍰1,500 元，於法
    尚無不合，應予維持，據此依道路交通案件處理辦法第19條
    ，裁定駁回受處分人之聲明異議等語。
三、受處分人抗告意旨略以：伊安全帶雖未繫於手臂上，而係繫
    於手臂胳肢窩下，其位置只是上下方不同點，離標準位置相
    差不多，伊坐在座位上測試身體向前傾拉，離心力及慣性力
    量相同，方向相同，不影響安全帶應有之安全性，且不減低
    偵測感知器功能，是上開宣導辦法第3 條第1 項第3 款（下
    稱該條款）規定安全帶應置手臂上端以上，伊所能理解僅係
    方法不同，標準與否之問題，伊確有繫安全帶，不標準無傷
    大雅，情有可原。至於該條款中提到安全帶帶扣應確實緊扣
    ，足證有無繫安全帶取決於有無扣上扣環，該條款中亦提及
    安全帶應在恰當位置，否則有勒頸之風險，則安全帶繫於胳
    肢窩下較安全，也方便在座位上轉身，伊認為不繫安全帶更
    安全，緊急危險時方便跳車逃生，安全帶卡死了，反而阻礙
    逃生時之時效性，法律硬性規定，僅增加罰款稅收之合法藉
    口，應提案研究是否有修法之必要性等語。
四、本院查：
（一）本件抗告人即受處分人於99年12月14日15時30分許，駕駛
      車號751 －E5號營業小客車，沿新北市○○區○○路往板
      橋方向行駛至中山路與中正路口時，因有汽車行駛於一般
      道路上汽車駕駛人未繫安全帶之違規行為，經新北市政府
      警察局交通警察大隊員警拍照後，於99年12月30日以北警
      交字第CG0000000 號舉發違反道路交通管理事件通知單逕
      行製單舉發，依違反道路交通管理處罰條例第31條第1 項
      之規定，裁處罰鍰新臺幣（下同）1,500 元；受處分人不
      服，提出申訴，原處分機關函轉舉發單位查覆略以：「本
      案經檢核採證照片發現該車駕駛人未依規定配繫安全帶屬
      實」等語，爰依違反道路交通管理事件統一裁罰基準及處
      理細則第41條第4 項規定，於100 年4 月12日以北監營裁
      字第裁40－CG0000000 號裁決書裁處受處分人罰鍰1,500
      元罰鍰等情，有新北市政府警察局舉發違反道路交通管理
      事件通知單、採證照片、交通部公路總局臺北區監理所10
      0 年4 月12日北監營裁字第裁40－CG0000000 號裁決書在
      卷為憑（見原審卷第5 頁、第6 頁、第11頁至第13頁）。
（二）道路交通安全規則第89條第1 項第5 款所規定之「應繫妥
      安全帶」，依汽車駕駛人及前座乘客繫安全帶實施及宣導
      辦法第3 條第1 項之規定，乃必須包括腰部安全帶及肩部
      安全帶，亦即必須依三點式安全帶設計規定之方式扣繫完
      善，方得認定為有依規定繫安全帶。參諸受處分人前開所
      述及卷附之舉發員警所拍攝之採證照片（見原審卷第11頁
      至第13頁），受處分人並未依規定將肩部安全帶置於手臂
      上端以上，而係將之繫於胳肢窩下、腹部上面；又受處分
      人亦未經醫療機構證明其無法繫妥安全帶，難謂其已依三
      點式安全帶設計規定之方式扣繫完善。受處分人既未依正
      確方式繫妥安全帶，將肩部安全帶繫於手臂上端以上，將
      不足以使安全帶發揮束緊作用所需之牽引力道，即屬「未
      繫妥安全帶」，而有違規行為。至於該條款之繫妥安全帶
      之規定是否有礙緊急逃生，乃立法者之政策考量，且於法
      令修改前，受處分人有遵守法令之義務，如有違反，即應
      負違反規定之行政責任，尚不得徒憑己意理解該條款繫安
      全帶之方式，及認定依該條款繫妥安全帶有礙緊急逃生，
      以其係增加罰款稅收之合法藉口，應提案修法為由，而違
      反現行規定，解免其前開違規之責。受處分人猶執前詞，
      提起抗告，主張受處分人已繫妥安全帶云云，顯屬無據。
五、綜上所述，原審以受處分人之異議為無理由，而駁回其異議
    之聲明，經核其認事用法，除據上論斷欄應引用「道路交通
    事件處理辦法第18條」，原審卻誤引修正前之「道路交通案
    件處理辦法第19條」，因對於前開裁定結果並不生影響，本
    得以裁定更正以外，其餘均無違誤。受處分人以上情指摘原
    裁定不當提起抗告，核均非可取，受處分人之抗告，為無理
    由，應予駁回。
據上論斷，依道路交通事件處理辦法第25 條，刑事訴訟法第412
條，裁定如主文。
中    華    民    國   100    年    7     月    25    日
                  刑事第九庭  審判長法  官  陳貽男
                                    法  官  蔡聰明
                                    法  官  蔡守訓
以上正本證明與原本無異。
不得再抗告。
                                    書記官  許俊鴻
中    華    民    國   100    年    7     月    25    日